臺灣高等法院臺中分院刑事判決　　　　　民國九十一年度上訴字第一八五號
　　上　訴　人
　　即　被　告　丙○○
　　指定辯護人　本院公設辯護人　戊○○
右上訴人因違反毒品危害防制條例案件，不服臺灣南投地方法院中華民國九十年十二
月十七日第一審判決（民國九十年度訴字第二九六號，起訴案號：臺灣南投地方法院
檢察署民國八十九年度偵字第三六八七號），提起上訴，本院判決如左：
    主  文
原判決撤銷。
丙○○連續販賣第一級毒品，處有期徒刑捌年，扣案之第一級毒品海洛因壹包（淨重
○‧○一公克、包裝重○‧二三公克）沒收銷燬之，塑膠分裝袋捌拾柒個沒收，販賣
第一級毒品所得之新臺幣柒仟元沒收，如全部或一部不能沒收，以其財產抵償之。
    事  實
一、丙○○基於意圖營利之概括犯意，自民國八十八年九月間某日起至八十九年二月
    十六日二十時、二十一時許止，由庚○○以公用電話撥打其行動電話（門號不詳
    ）聯絡之方式，在其位於南投縣草屯鎮○○路一○三號之住處，以新台幣（下同
    ）五百元之價格，連續販賣第一級毒品海洛因（數量不詳）予庚○○十次，販賣
    所得五千元（以每次交易價額五百元、交易次數十次計算）。復自八十九年八月
    初某日起至同月三十日止，由甲○○以其不知情友人籃子傑之行動電話（門號0
    000000000號）撥打丙○○行動電話（門號0000000000號）
    等方式聯絡，在其上開住處，以五百元之價格，連續販賣第一級毒品海洛因（數
    量不詳）予甲○○四次，販賣所得二千元（以每次交易價額五百元、交易次數四
    次計算）。嗣經甲○○、庚○○分別因施用毒品案件，先後為警查獲並供出毒品
    來源，為警於八十九年九月五日持搜索票在丙○○上開住處查獲，並當場扣得第
    一級毒品海洛因一包（淨重○‧○一公克、包裝重○‧二三公克）、注射針筒二
    支及塑膠分裝袋八十七個，而得知上情。
二、案經南投縣警察局中興分局報告臺灣南投地方法院檢察署檢察官偵查起訴。
    理  由
一、訊據上訴人即被告丙○○雖否認右開犯行，辯稱略以：伊與庚○○、甲○○固均
    相識，但與庚○○不熟，互無過節，不知何故庚○○會誣陷其販毒；甲○○部分
    ，則因曾帶其向綽號「阿旺」者購買一級毒品，其後再度要求而被其拒絕，因而
    懷恨誣攀，至於被警查扣之一級毒品一包，非其所有，不知警察人員從何處拿出
    來栽贓，分裝袋則供自己吸食二級毒品安非他命之用等語。經查：
  (一)右揭事實，業據證人庚○○於警訊及八十九年十月三十一日、九十年六月十九日
    偵查中證稱：伊自八十八年九月間起向丙○○購買海洛因，均先以公用電話撥打
    丙○○手機（門號不記得）聯絡，再直接前往丙○○住處交易，每次交易金額為
    五百元不等，但不清楚購得毒品數量為何，最後一次於八十九年二月十六日晚間
    ，以五百元之代價購買海洛因一小包，尚未吸食即在丙○○住處附近為警查獲，
    前後交易次數十次左右等語、及證人甲○○於警訊及八十九年十月三十一日、九
    十年六月二十八日偵查及原審九十年九月二十日調查中證稱：伊自八十八年八月
    初某日起至同月三十日止，先後向丙○○購買海洛因四次，並曾向籃子傑借用行
    動電話（門號0000000000號）撥打丙○○之行動電話（門號0000
    000000號）聯絡，再至丙○○住處交錢取貨，交易金額為五百元不等，並
    有台灣大哥大股份有限公司行動電話（門號0000000000號、用戶為陳
    如玫即被告同居女友）自八十九年八月二十九日起至同年九月一日止之通聯記錄
    、和訊電信股份有限公司行動電話用戶年籍資料單（門號0000000000
    號、用戶為籃子傑）各一份在卷可稽（偵查卷十七‧一○一頁），復有海洛因一
    包（淨重○‧○一公克、包裝重○‧二三公克）、注射針筒二支及塑膠分裝袋八
    十七個扣案可佐。而扣案之毒品一包，經送請法務部調查局鑑定結果，確為第一
    級毒品海洛因（淨重○‧○一公克、包裝重○‧二三公克），亦有該局八十九年
    十月十七日陸(一)00000000號鑑定通知書一紙附卷可考。又00000
    00000行動電話，係被告同居女友陳如玫，由被告使用亦為被告所是認。
    另證人庚○○於本院九十一年二月八日作證，再度當面明確指證先後向被告丙○○購買一級毒品十次左右，並稱每次都是自己主動向被告丙○○購買供己吸食，
    非出於被告之推銷（見本院卷四十八頁）。被告既稱與庚○○無任何過節。人性
    本善，庚○○非唯始終一致陳稱係其主動向被告購毒，非出諸被告之推銷或誘購
    ，顯然乃坦誠無飾之實言，並非誣陷之詞；另證人甲○○同日本院再度作證時，
    雖改稱未曾直接向被告購買毒品，而係被告帶其向被告朋友綽號「阿旺」者購買
    云云，被告亦當庭符合其說，謂：因「阿旺」與甲○○不熟，不敢逕自與甲○○
    交易，而伊又不想轉交毒品介入買賣，因此才帶甲○○去向「阿旺」者購買等情
    ，但查甲○○於警訊、偵查及原審作證時，非但從未言及係被告帶其向「阿旺」
    者購買之事，且於警訊時詳言係至被告住處直接向其購買（偵查卷十頁），此外
    二人均無法提供「阿旺」者之年藉資料，供資查證，以實其說，空言翻異或符合
    ，自非可取。再參諸被告本院供稱庚○○曾找他購買一級毒品，因與他不熟，收
    了錢又退還，共有二次（本院卷四十八頁）及扣案之塑膠分裝袋多達八十七個等
    情，被告確曾出售一級毒品給庚○○、甲○○洵堪認定。
二、證人庚○○、甲○○對於向被告購買毒品之時間，次數，以每次購買之價額，固
    略有出入，或無法明確陳述，此無非限於記憶所致，應可理解，因不影響被告販
    賣之基本事實，在被告亦拒不坦陳，此外又無其他途逕，可資調查，本院基於罪
    疑從輕，有利被告原則，認定該部分事實。又證人陳如玫係被告之同居女友，且
    育有一子，已據被告供承在卷，二人關係密切，利害與共，陳如玫於原審所為有
  利被告之證詞，核係曲獲之詞，不足取信。再本件事證已臻明確，被告於原審請
    求傳喚己○○、丁○○作證，本院認無傳證必要，均附此敘明。
三、政府查緝毒品之施用或販賣執法甚嚴，使毒品海洛因益趨量微價高，販賣者率有
    暴利可圖；又販賣毒品海洛因者，非可公然為之，亦無公定之價格，不論任何包
    裝，均可任意分裝增減分量，而每次買賣之價量，亦可能隨時依雙方間之關係深
    淺、資力、需求量及對行情之認知、來源是否充裕、查緝是否嚴緊，購買者被查
    獲時供述購買對象之可能性風險之評估等，因而異其標準，並機動調整，非可一
    概而論，販賣之利得除經坦承犯行或價量俱臻明確外，委難察得實情，販賣之人
    從價差或量差中牟利方式雖異，其意圖營利之非法販賣行為則一。本件被告於警
    訊、偵查及審理中均否認販賣犯行，且證人庚○○、甲○○亦均證稱：渠等不知
    被告販入毒品之成本等語，致無法查得販賣之實際利得為何，惟被告與購買者庚○○、甲○○均非至親，當無可能屢屢甘冒重典而依購入價格轉售而毫無利得，
    是其有營利之意圖，要無疑義。
四、核被告丙○○所為，係犯毒品危害防制條例第四條第一項之販賣第一級毒品罪。
    其非法持有海洛因之低度行為，應為販賣之高度行為所吸收，不另論罪。又被告
    先後多次販賣海洛因之犯行，時間緊接，方法相同，顯係基於概括犯意反覆為之
    ，所犯係構成要件相同之罪，為連續犯，應依刑法第五十六條規定以一罪論，且
    因本罪之本刑為死刑或無期徒刑，故不得加重其刑。又被告尚非以販賣毒品為業
    ，且所販賣之數量亦非龐大，所得僅七千元，又僅查扣一小包、對社會治安及國
    民健康之危害尚非重大，倘處以死刑或無期徒刑，尚嫌過重，其犯罪在客觀上足
    以引起一般人之同情，情節尚堪憫恕，爰依刑法第五十九條之規定，酌量減輕其
    刑。原審論處被告罪刑，固非無見，惟被告犯罪次數，未明確認定記載，而以「
    約十次」「約四次」方式認定，又將被告同居女友誤載為配偶，均不無可議，被
    告上訴意旨，仍執陳詞，否認犯罪，雖無理由，原判決仍應予撤銷改判。爰審酌
    被告有妨害兵役、施用毒品等前科（參見卷附臺灣南投地方法院檢察署刑案資料
    查註紀錄表及臺灣高等法院被告全國前案紀錄表），其素行不良，猶不知警惕自
    持，販賣第一級毒品海洛因助長施用毒品成癮之惡習，戕害國人身心健康，並有
    危害社會安全之虞，惡性非微，犯後否認犯行且毫無悔意之態度等一切情狀，量
    處如主文第二項所示之刑。又扣案之海洛因一包（淨重○‧○一公克、包裝重○
    ‧二三公克），應依毒品危害防制條例第十八條第一項前段，宣告沒收銷燬之。
    而扣案之塑膠分裝袋八十七個，為被告所有且顯係供其預備販賣所用業如上述，
    應依刑法第三十八條第一項第二款之規定，併予宣告沒收。至扣案之注射針筒二
    支雖被告供承：為其所有等語無誤，然不能證明係供其販賣毒品所用之物，爰不
    另為沒收之諭知，附此敘明。末查，被告販賣海洛因所得共計七千元，併依毒品
    危害防制條例第十九條第一項之規定宣告沒收之，如全部或一部不能沒收時，以
    其財產抵償之。
五、據上論斷，應依刑事訴訟法第三百六十九條第一項前段、第三百六十四條、第二
    百九十九條第一項前段，毒品危害防制條例第四條第一項、第十八條第一項前段
    、第十九條第一項，刑法第十一條前段、第五十六條、第五十九條、第三十八條
    第一項第二款，判決如主文。
本案經檢察官乙○○到庭執行職務。
中      華      民      國    九十一     年      四       月    十六    日
                                  臺灣高等法院臺中分院刑事第二庭
                          審判長法  官  羅  禮  政
                                              法  官  蔡  聰  明
                                              法  官  陳  欣  安
右正本證明與原本無異。
如不服本判決應於收受送達後十日內向本院提出上訴書狀，其未敘述上訴之理由者並
得於提起上訴後十日內向本院補提理由書（均須按他造當事人之人數附繕本）。
                                              書記官    錫  彬
中      華      民      國    九十一     年      四       月    十六    日
                                                                        Ｆ
